臺灣高等法院民事裁定
                                     105年度家暫字第14號
聲　請　人　Ａ０１
代　理　人　張祐豪律師
相　對　人　Ａ０２

上列當事人間因離婚等事件（案列本院105年度家上字第210號）
，聲請人聲請暫時處分，本院裁定如下：
    主      文
聲請駁回。
    理      由
一、本件聲請意旨略以：兩造為夫妻關係，於民國103年7月19日
    協議分居（下稱系爭分居協議），約定兩造所生之未成年子
    女甲○○（00年00月00日生）與相對人同住，乙○○（000年0月
    00日生）與伊同住，雖相對人曾以伊對其實施家庭暴力而向
    臺灣臺北地方法院（下稱原法院）聲請暫時保護令獲准，其
    後經原法院以104年度家護字第141號裁定駁回其聲請確定，
    惟相對人仍一再主張伊家暴，實屬無稽，伊已於104年9月22
    日（聲請人誤載為104年9月9日）向原法院訴請離婚及酌定
    對於兩造所生未成年子女權利義務之行使或負擔等項，現上
    訴由鈞院以105年度家上字第210號離婚等事件（下稱本案）
    審理中。詎相對人於原法院審理本案期間之104年11月27日
    至苗栗縣○○市○○里0鄰○○00○0號伊家中（下稱系爭苗栗處所
    ）將乙○○強行帶走，影響乙○○之心靈，伊乃向原法院聲請暫
    時處分(案列104年度家暫字第120號，下稱第1次暫時處分事
    件），嗣於104年12月8日成立調解（下稱系爭調解筆錄），
    相對人始願交還乙○○。因乙○○有就讀幼稚園小班之需要，但
    其戶籍仍在台北市○○區○○路000號3樓相對人處所（下稱系爭
    台北處所），屢經伊請求相對人遷徙乙○○之戶籍無效，嚴重
    影響乙○○就學之權利及需要，造成乙○○目前無法就讀幼稚園
    之窘境，自有遷戶籍之必要性及急迫性。爰依家事事件法第
    85條第1項、第3項、家事非訟事件暫時處分類型及方法辦法
    第7條第1項第3款規定，聲請命相對人應同意將乙○○之戶籍
    遷至系爭苗栗處所，以協助乙○○就學之暫時處分等語。
二、相對人則以：兩造簽訂之系爭分居協議係以復合為前提，聲
    請人原承諾乙○○與其同住職場附近宿居處以利伊探視，惟聲
    請人已在台北任職，卻拒絕告知宿居處，擅將乙○○安置系爭
    苗栗處所與伊公公丙○○同住，伊週間至系爭苗栗處所探視乙
    ○○，並未見到聲請人，且聲請人與乙○○相處之時間少於伊，
    則乙○○遠離父母之直接保護教養，皆因聲請人之惡意操控所
    致，要無將乙○○之戶籍遷至系爭苗栗處所之依據。又伊已於
    104年11月27日以存證信函送達系爭苗栗處所終止系爭分居
    協議，復以簡訊通知聲請人，聲請人自應攜乙○○返家履行同
    居之義務，惟聲請人拒不為之，伊乃將乙○○攜回台北同住，
    自合於民法第1060條之規定，且乙○○與伊及娘家親人相處，
    並經伊安排出遊活動，歡喜之情溢於言表，自無聲請人所稱
    影響乙○○心靈之情事，嗣伊亦遵守系爭調解筆錄所載分配照
    顧子女之約定，反而聲請人常放棄探視、接送甲○○。又系爭
    調解筆錄僅係兩造於本案判決確定前分配照顧子女之約定，
    並非親權歸屬之終局判定，聲請人不得執為本件暫時處分之
    依據。再者，乙○○原於台北托嬰中心托育，聲請人於系爭調
    解筆錄成立後，並未攜乙○○共居職場附近住宿，竟將之獨留
    在系爭苗栗處所，使伊探視困難。現乙○○於距系爭苗栗處所
    約50公尺之○○○私立幼稚園學校就讀，歷時近2年，未曾因戶
    籍而受影響，自無就學妨礙之急迫情況存在，聲請人所稱乙
    ○○因未遷戶籍致受無法就幼稚園小班之窘境云云非實；況聲
    請人目前在台北市○○區任○○職，自應將乙○○帶回台北市接受
    父母近距離直接之保護教養，乃聲請人仍將乙○○安置在脫離
    父母直接保護教養圈外，完全背離子女最佳利益之考量。是
    聲請人聲請本件暫時處分，既非有立即核發，不足以確保本
    案聲請之急迫情形，依家事非訟事件暫時處分類型及方法辦
    法第4條規定，自不得核發，應駁回聲請人之聲請；縱令鈞
    院准許其聲請，惟亦許伊供擔保免為暫時處分等語為辯。
三、本院補充整理兩造不爭執之事實：
    ㈠兩造於96年5月27日結婚，現婚姻關係仍存續中，育有未成
      年子女甲○○、乙○○，聲請人戶籍現設在系爭苗栗處所，相
      對人及甲○○、乙○○戶籍則均設在系爭台北處所（見本院卷
      第43、44頁，戶籍謄本）。
    ㈡相對人曾以聲請人於103年7月18日下午6時許對其發送威脅
      簡訊，而向原法院聲請暫時保護令獲准，嗣轉換成聲請通
      常保護令程序，經原法院裁定駁回相對人之聲請（見本院
      卷第49至52頁，原法院103年度司暫家護字第160號暫時保
      護令、104年度家護字第141號民事裁定）。
    ㈢兩造於103年7月19日協議分居，約定甲○○與相對人同住、
      乙○○與聲請人同住（見本院卷第45頁，系爭分居協議）。
      相對人於104年11月27日寄存證信函至系爭苗栗處所予聲
      請人，通知終止分居協議（見本院卷第46至48頁）。
    ㈣聲請人已於104年9月22日提起本案訴訟，經原法院以105年
      度婚字第30號判決駁回其訴，聲請人不服，提起上訴，現
      由本院以105年度家上字第210號離婚等事件審理中（見本
      院卷第53、55至57頁，聲請人本案起訴狀、原法院判決）
      。
    ㈤兩造於本案確定前，曾在第1次暫時處分事件中，就甲○○、
      乙○○之分配照顧事項成立調解，約定甲○○平日與相對人同
      住，乙○○平日與聲請人同住，並就兩造各自與平日未同住
      之子女定其會面交往之期間與方式（見本院卷第3至6、54
      頁，第1次暫時處分事件聲請狀、系爭調解筆錄）。
    ㈥相對人畢業於○○○○大學，曾擔任○○醫院護士、○○○醫院○○分
      院護理員、台北市○○醫院護士，現任職○○市政府○○局護理
      師（見本院卷第58、59頁，○○市政府○○局休假年資調查表
      ）。
    ㈦聲請人畢業於○○醫學院，現任職○○○○○○○○醫院（下稱○○）○
      ○分院耳鼻喉科住院總醫師，自100年起迄今均領有○○○○分
      院附設民眾診療處給付之薪資所得（見本院卷第60至68頁
      ，稅務電子閘門財產所得調件明細、○○○○分院105年6月30
      日令、財政部臺北國稅局104年度綜合所得稅各類所得資
      料清單）。
四、按法院就已受理之家事非訟事件，除法律別有規定外，於本
    案裁定確定前，認有必要時，得依聲請或依職權命為適當之
    暫時處分。但關係人得處分之事項，非依其聲請，不得為之
    。關係人為前項聲請時，應表明本案請求、應受暫時處分之
    事項及其事由，並就得處分之事項釋明暫時處分之事由，家
    事事件法第85條第1項、第2項定有明文。次按法院受理家事
    事件法第104條第1項第1款或第113條之親子非訟事件後，於
    本案裁定確定前，得為命關係人協助完成未成年子女就醫或
    就學所必需行為之暫時處分；法院核發暫時處分時，應審酌
    未成年子女之最佳利益，固為家事非訟事件暫時處分類型及
    方法辦法第7條第1項第3款、第2項所明定。惟暫時處分，非
    有立即核發，不足以確保本案聲請之急迫情形者，不得核發
    ，此觀同辦法第4條規定自明。又衡諸暫時處分之立法本旨
    ，係為因應本案裁定確定前之緊急狀況，避免本案請求不能
    或延滯實現所生之危害，是確保本案聲請之急迫性及必要性
    即為暫時處分之事由，應由聲請暫時處分之人，提出相當證
    據以釋明之。
五、本件聲請人聲請暫時處分，無非以系爭調解筆錄所載平日與
    其同住之乙○○，其戶籍仍設在系爭台北處所，致目前無法就
    讀幼稚園，自有命相對人同意將乙○○之戶籍遷至系爭苗栗處
    所，以協助乙○○就學之必要性及急迫性等情為其論據。但查
    ：
    ㈠聲請人不爭執兩造婚後同住在台北市，其原設籍系爭苗栗
      處所，已於99年5月20日遷籍台北市○○區○○里0鄰○○路00巷
      0號10樓，雖聲請人於103年11月19日將戶籍遷入系爭苗栗
      處所，有前揭戶籍謄本可稽（見本院卷第43頁）。惟衡之
      聲請人擔任○○○○分院醫師多年，現任該分院耳鼻喉科住院
      總醫師，並自陳其於103年間在○○○○醫院有門診，為○○○○
      分院資深住院醫師，一個月值班不逾8天等語（見本院卷
      第9頁反面、10頁正面），堪認聲請人為便於值班及工作
      需要，目前仍住在台北，並非系爭苗栗處所。至於系爭苗
      栗處所僅為聲請人依戶籍法登記之戶籍地址，因戶籍法為
      戶籍登記之行政管理規定，尚難以系爭苗栗處所為聲請人
      住所之唯一標準（最高法院93年度台抗字第393號裁判要
      旨參照）。
    ㈡按未成年之子女，以其父母之住所為住所。父母對於未成
      年之子女，有保護及教養之權利義務。分別為民法第1060
      條、第1084條第2項所明定。而系爭調解筆錄既記載「乙○
      ○平日與聲請人同住」，依上說明，乙○○平日即應與聲請
      人同住在台北，由聲請人就近及直接保護教養乙○○。乃聲
      請人竟將年僅3歲之乙○○攜至系爭苗栗處所，由其父母隔
      代教養，令乙○○遠離均居住台北之父母，致無法獲得父母
      直接保護及教養，非但與上開規定不合，亦造成相對人探
      視乙○○之困難，自不符未成年子女之最佳利益，已屬非是
      。
    ㈢相對人所辯乙○○現於距系爭苗栗處所約50公尺之○○○私立幼
      稚園學校就讀，歷時近2年，其並參與該園活動等語，業
      據提出照片為證（見本院卷第38頁），並為聲請人所不爭
      ，應屬可信，堪認乙○○未曾因戶籍地設在系爭台北處所而
      影響其受教權，自無就學妨礙之急迫情況存在，聲請人所
      稱乙○○因未遷戶籍致無法就幼稚園小班云云，自不可採。
      尤其聲請人目前擔任○○○○分院耳鼻喉科住院總醫師，一向
      居住台北，自應將秩齡之乙○○攜在身邊共同生活，以利直
      接保護及教養，縱令其因工作繁忙，無法每日能即時接送
      乙○○上下課，亦可尋求安親班之幫忙，或可考量接其父母
      北上同住，除能就近孝養父母外，尚能請同住之父母協助
      照顧幼子，不至於在乙○○之重要成長過程中多次缺席。況
      依乙○○在台北市之戶籍登記，聲請人大可向台北市內之公
      立小學附設幼稚園聲請就讀，以取得較低教育成本之利益
      ，更可方便其就近照顧乙○○，顯較符合該未成年子女之最
      佳利益。乃聲請人竟將乙○○獨留在系爭苗栗處所，任令乙
      ○○長期無法常享父母之直接關愛及保護教養，聲請人復無
      法釋明其無法將乙○○攜在身邊為直接保護教養之困難，自
      有可議。
    ㈣綜上，聲請人聲請本件暫時處分，非有立即核發，不足以
      確保本案聲請之急迫情形，依前揭家事非訟事件暫時處分
      類型及方法辦法第4條規定，自不得核發暫時處分。
六、從而，聲請人依家事事件法第85條第1項、第3項、家事非訟
    事件暫時處分類型及方法辦法第7條第1項第3款規定，聲請
    命相對人應同意將乙○○之戶籍遷至系爭苗栗處所，以協助乙
    ○○就學之暫時處分，因無必要性及急迫性，自不應准許。
七、據上論結，本件聲請為無理由，爰裁定如主文。
中　　華　　民　　國　 105　　年　　9 　　月　　30　　日
                  家事法庭
                      審判長法  官  張競文
                            法  官  曾部倫
                            法  官  范明達
正本係照原本作成。
如不服本裁定，應於收受送達後10日內向本院提出抗告狀，並應
繳納抗告費新臺幣１千元。
中　　華　　民　　國　 105　　年　　9 　　月　　30　　日
                            書記官  高澄純